【裁判字號】    99,上訴,1582
【裁判日期】    990813
【裁判案由】    毒品危害防制條例等
【裁判全文】
臺灣高等法院刑事判決                99年度上訴字第1582號
上  訴  人
即  被  告  甲○○○ ○○○○.
選任辯護人  邱鎮北律師
上列上訴人因違反毒品危害防制條例等案件，不服臺灣桃園地方
法院98年度重訴字第63號，中華民國99年3 月26日第一審判決（
起訴案號：臺灣桃園地方法院檢察署98年度偵字第19394 號），
提起上訴，本院判決如下：
    主  文
原判決撤銷。
甲○○○ ○○○○ 共同運輸第一級毒品，處有期徒刑拾貳年，並於刑之
執行完畢或赦免後，驅逐出境。扣案之第一級毒品海洛因（合計
淨重貳伍肆點玖壹公克，純度佰分之柒貳點零玖，純質淨重壹捌
點柒陸公克）均沒收銷燬之；扣案保險套壹批均沒收。
    事  實
一、甲○○○ ○○○○ 明知海洛因係屬毒品危害防制條例第2 條第2 項
    第1 款所列之第一級毒品，不得製造、運輸、販賣或轉讓，
    亦係行政院依懲治走私條例第2 條第4 項授權公告之甲類第
    4 款管制進出口物品，未經許可不得運輸，亦不得私運進口
    。緣甲○○○ ○○○○ 、PACK BYONGCHAN（下稱朴炳贊）、KIMTUK
    JOONG （下稱金德中）接受韓籍男性華僑禹龍鳳之招待，於
    民國98年8 月17日至同年月20日免費前往泰國旅遊，4 人於
    98年8 月17日自韓國仁川機場搭機前往泰國曼谷機場，同年
    月18日凌晨1 時許抵達泰國曼谷，期間由禹龍鳳帶同3 人旅
    遊，同年月19日禹龍鳳以新臺幣（下同）10萬元為報酬詢問
    是否幫忙運輸第一級毒品海洛因至臺灣，甲○○○ ○○○○ 、朴炳
    贊、金德中竟共同基於運輸及私運管制物品第一級毒品海洛
    因之犯意聯絡而允諾，同日凌晨3 時許，在泰國曼谷DRACHA
    DI CITY （起訴書誤載為PRACAHATI CITY）飯店某房間內，
    禹龍鳳將預先以保險套包裝之海洛因交予甲○○○ ○○○○ 等人，
    甲○○○ ○○○○ 隨即吞食分別以保險套包裝之海洛因110 顆（每
    顆約4 公克）（另朴炳贊吞食40顆、金德中吞食80顆），同
    年月20日中午12時許，甲○○○ ○○○○ 遂與朴炳贊一同搭乘CI83
    4 號班機，於同日下午3 時許到達臺灣，而運輸第一級毒品
    海洛因入境。順利入關後，甲○○○ ○○○○ 等人依禹龍鳳之指示
    至七號出口等候，旋即有人撥打朴炳贊之行動電話聯絡，隨
    後有真實姓名年籍不詳之臺籍男子、女子各1 人接應甲○○○ ○
    ○○○ 、朴炳贊至某不詳之飯店，次日再由另一真實姓名年籍
    不詳之臺籍男子帶同甲○○○ ○○○○ 、朴炳贊至另一不詳飯店，
    期間甲○○○ ○○○○ 共排放出約50顆海洛因，交給真實姓名年籍
    不詳綽號「烏龜」之人。直至98年8 月22日，甲○○○ ○○○○ 因
    體內包裝海洛因之保險套破裂造成中毒昏迷，同行之朴炳贊
    （業於98年8 月24日搭乘TG634 號班機出境返韓國）旋將甲○
    ○○ ○○○○ 送醫救治，嗣轉往長庚醫療財團法人林口長庚紀念
    醫院（下稱長庚醫院），醫師診療過程發現甲○○○ ○○○○ 體內
    疑似存有海洛因顆粒，遂於98年8 月24日下午1 時許通報警
    方，警方嗣於98年9 月5 日逮捕甫出院之甲○○○ ○○○○ ，並扣
    得長庚醫院醫師自甲○○○  ○○○○體內及甲○○○ ○○○○ 自行排放出
    以保險套包裝之海洛因59顆（合計淨重254.91公克，空包裝
    總重46.96 公克、純度72 .09％，純質淨重183.76公克，另
    有3 顆破損，經檢驗未發現有法定毒品成分殘留），而悉上
    情。
二、案經桃園縣政府警察局龜山分局報告臺灣桃園地方法院檢察
    署檢察官偵查起訴。
    理  由
壹、程序部分
    按被告以外之人於審判外之陳述，雖不符刑事訴訟法第159
    條之1 至第159 條之4 之規定，而經當事人於審判程序同意
    作為證據，法院審酌該言詞陳述或書面陳述作成時之情況，
    認為適當者，亦得為證據。當事人、代理人或辯護人於法院
    調查證據時，知有第159 條第1 項不得為證據之情形，而未
    於言詞辯論終結前聲明異議者，視為有前項之同意，刑事訴
    訟法第159 條之5 定有明文。本院認定事實所引用之下述證
    據資料，並無證據證明係公務員違背法定程序所取得。又被
    告及檢察官於本院審判期日中對本院所提示之被告以外之人
    審判外之供述，包括供述證據及非供述證據，就證據能力均
    表示不爭執，迄至言詞辯論終結前亦未再聲明異議，經核並
    無顯有不可信之情況與不得作為證據之情形，本院審酌上開
    證據資料製作時之情況，尚無違法不當及證明力明顯過低之
    瑕疵，認為以之作為證據應屬適當，依刑事訴訟法第159 條
    至第159 條之5 規定，認本院引用之下列證據均有證據能力
    ，合先敘明。
貳、實體部分
一、訊據被告甲○○○ ○○○○ 對於上開事實均坦承不諱，並經證人即
    查獲之桃園縣政府警察局員警張榮仁證述甚詳（見偵查卷第
    91-92 頁），且有桃園縣政府警察局公務電話紀錄簿、內政
    部警政署入出境查詢資料、長庚醫院病歷資料及照片等在卷
    可稽（見偵查卷第9 、28-29 、38-87 、88-89 頁及原審卷
    第269-365 頁）；而扣案圓柱形檢品59顆經送驗結果，確含
    第一級第6 項毒品海洛因成分（合計淨重254.91公克，空包
    裝總重46.96 公克、純度72.09 ％，純質淨重183.76公克）
    ，亦有法務部調查局濫用藥物實驗室鑑定書1 份附卷可佐（
    見偵卷第142 頁），足認被告甲○○○ ○○○○ 上開自白，應與事
    實相符，足堪採信。本案事證明確，被告甲○○○ ○○○○ 犯行洵
    堪認定，應依法論科。
二、按毒品危害防制條例第4 條第1 項、第17條業於98年5 月20
    日修正公布，而92年7 月9 日修正公布之同條例第36條雖明
    定：「本條例自公布後六個月施行。」，然依其立法理由：
    「依本條例新修正之規定，法務部需會同衛生署成立審議委
    員會每三個月定期檢討調整毒品之分級及品項，而本次新增
    第四級毒品，有需要在新法施行前先經該審議會檢討後再調
    整公布，且依修正條文亦有必要再訂定相關子法及修正相關
    法規，以配合本條例之施行，故亦有需要預留適當緩衝期，
    以利訂頒相關子法及相關法規之配合修正。」可知毒品危害
    防制條例第36條規定係因應92年7 月9 日該次修正而預留之
    緩衝期，是98年5 月20日修正公布之毒品危害防制條例條文
    ，應無同法第36條之適用，而應回歸中央法規標準法之規定
    ，於98年5 月22日施行，故本件並無新舊法比較之問題。
三、核被告甲○○○ ○○○○ 所為，係犯毒品危害防制條例第4 條第1
    項之運輸第一級毒品罪、懲治走私條例第2 條第1 項之私運
    管制物品進口罪。被告運輸毒品前後持有毒品之低度行為，
    為運輸之高度行為所吸收，不另論罪。被告就所犯上開2 罪
    ，分別與禹龍鳳、朴炳贊、金德中有犯意聯絡及行為分擔，
    為共同正犯。被告以一行為觸犯前揭2 項罪名，為想像競合
    犯，應依刑法第55條之規定，從一重之運輸第一級毒品罪處
    斷。又被告甲○○○ ○○○○ 於偵查、原審及本院審理中均自白犯
    罪，應依毒品危害防制條例第17條第2 項之規定減輕其刑。
    又按「犯第4 條至第8 條、第10條或第11條之罪，供出毒品
    來源，因而查獲其他正犯或共犯者，減輕或免除其刑。」毒
    品危害防制條例第17條第1 項定有明文，此項規定乃為有效
    追查毒品來源，斷絕毒品供給，以杜絕毒品泛濫，祇須行為
    人願意供出毒品來源之上手，因而查獲其他正犯或共犯者，
    即可邀減輕或免除其刑之寬典；同條第2 項則為使刑事案件
    儘速確定，鼓勵被告認罪，並節省司法資源，苟行為人於偵
    查及審判中均自白者，即符減刑要件。是上開二項規定之立
    法目的及減免條件並不相同，二者自無法規競合之當然吸收
    關係可言（最高法院99年台上字第1746號判決意旨可資參照
    ）。證人即被告之父親乙○於本院審理時，到庭證稱：因韓
    國代表部通知警方到我家跟我說被告在臺灣病危，所以我在
    98年8 月23日到台灣林口長庚醫院，當時被告仍是昏迷狀態
    ，大約三天後才有意識，他清醒的第一句話是說「爸爸我被
    騙了，希望你儘快報警抓那些人」，當時他寫禹龍鳳、朴炳
    贊、金德中三人。我在8 月30日回韓國，9 月1 日到韓國的
    中央地方檢察廳麻藥專案組報案，後來抓到五人（含禹龍鳳
    、朴炳贊），均被判刑等語（見本院99年7 月9 日審判筆錄
    ），核與卷附駐臺北韓國代表部檢送之韓國首爾中央地方檢
    察廳提供有關被告父親乙○之「陳述報告」及同案共犯偵辦
    之「檢舉報告」（逮捕令狀）等正本影印資料乙份，連同非
    正式中譯本乙份等相關文件內容相符（見原審卷第378 至40
    1 之1 頁），堪認共犯禹龍鳳、朴炳贊等人確係因被告父親
    乙○之「陳述報告」而遭警方查獲，允無疑義，而被告父親
    係依據被告告知之案情始得以向韓國警方報案，且禹龍鳳確
    係提供毒品予被告走私運毒之人，從而，被告應符合毒品危
    害防制條例第17條第1 項之要件，爰依該項規定減輕其刑，
    並遞減之。
四、原審調查後，予以論罪科刑，固非無見，惟原審疏未詳查，
    認被告無毒品危害防制條例第17條第1 項規定之適用，容有
    未洽，被告上訴指摘原判決不當，為有理由，自應由本院予
    以撤銷改判，爰審酌被告為圖私益，竟私運大量海洛因進入
    我國境內，毒品純度達72.09 ％，純質淨重183.76公克，且
    已有部分毒品流入市面，嚴重損及我國社會治安及國人之健
    康，惟被告年輕識淺，坦承犯罪，犯後態度尚稱良好等一切
    情狀，量處如主文第二項所示之刑，以示儆懲。又被告甲○○○
    ○○○○係韓國籍之外國人，此有內政部警政署外僑入出境資料
    處理系統及被告之韓國護照影本等在卷可佐（見偵卷第29至
    31頁），爰依刑法第95條之規定，諭知其於刑之執行完畢或
    赦免後驅逐出境。
五、扣案之海洛因（合計淨重254.91公克，純度72.09 ％，純質
    淨重183.76公克），屬毒品危害防制條例第2 條第2 項第1
    款所管制之第一級毒品，應依毒品危害防制條例第18條第1
    項前段之規定沒收銷燬之。至查扣之保險套一批（空包裝總
    重46.96 公克），係包裝上開第一級毒品海洛因所用之物，
    既在送法務部調查局濫用藥物實驗室鑑定時可與第一級毒品
    海洛因分別秤其重量，有上開鑑定書在卷可考，則與第一級
    毒品海洛因即無難以析離而無法個別宣告沒收之情事（最高
    法院92年度臺上字第6911號刑事判決意旨可資參照），又該
    等保險套均係被告用以夾藏運輸毒品海洛因入境之用，均具
    有防止本案查扣之第一級毒品海洛因裸露、逸出及潮濕之功
    用，並便於攜帶及運輸，且係在泰國提供毒品之禹龍鳳交予
    被告甲○○○ ○○○○ ，應為該共犯所有之物，且供本件犯罪所用
    ，均應依毒品危害防制條例第19條第1 項規定，併予宣告沒
    收。
據上論斷，應依刑事訴訟法第369 條第1 項前段、第364 條、第
299 條第1 項前段，毒品危害防制條例第4 條第1 項（原判決贅
引同條第2 項）、第17條第1 項、第2 項、第18條第1 項前段、
第19條第1 項，懲治走私條例第2 條第1 項、第11條，刑法第11
條前段、第28條、第55條、第95條，判決如主文。
本案經檢察官王金聰到庭執行職務。
中    華    民    國    99    年    8     月    13    日
                  刑事第一庭審判長法  官  葉騰瑞
                                  法  官  王炳梁
                                  法  官  彭政章
以上正本證明與原本無異。
如不服本判決，應於收受送達後10日內向本院提出上訴書狀，其
未敘述上訴之理由者並得於提起上訴後10日內向本院補提理由書
（均須按他造當事人之人數附繕本）「切勿逕送上級法院」。
                                  書記官  杜宜寧
中    華    民    國    99    年    8     月    13    日
附錄論罪科刑法條
毒品危害防制條例第4 條第1 項
製造、運輸、販賣第一級毒品者，處死刑或無期徒刑；處無期徒
刑者，得併科新臺幣2 千萬元以下罰金。
懲治走私條例第2 條
私運管制物品進口、出口逾公告數額者，處7 年以下有期徒刑，
得併科新臺幣3 百萬元以下罰金。
前項之未遂犯罰之。

司法院資訊處製作；財團法人民間司法改革基金會備份。
